【裁判字號】    97,訴,2354
【裁判日期】    971107
【裁判案由】    違反毒品危害防制條例
【裁判全文】
臺灣彰化地方法院刑事判決              97年度訴字第2354號
公  訴  人  臺灣彰化地方法院檢察署檢察官
被      告  甲○○
                    （現另案於臺灣彰化看守所羈押中）
上列被告因毒品危害防制條例，經檢察官提起公訴（97年度毒偵
字第3022號），被告於準備程序中自白犯罪，本院行簡式審判，
茲判決如下：
    主  文
甲○○(一)施用第一級毒品，累犯，處有期徒刑壹年。(二)又施用第
二級毒品，累犯，處有期徒刑捌月。(三)應執行有期徒刑壹年陸月
。
    事實及理由
一、犯罪事實：
  (一)甲○○前於民國（下同）90年間因施用毒品案件，經本院以
    90年度易字第694號刑事判決判處有期徒刑6月；復於91年間
    因施用毒品案件，經本院以92年度易緝字第36號刑事判決判
    處有期徒刑7月；再於92年間因施用毒品案件，經本院以92
    年度訴字第1125號刑事判決判處有期徒刑8月，前開2案並定
    其應執行刑為有期徒刑1年1月確定，上開3案接續執行，並
    於94年5月19日縮短刑期假釋出監並付保護管束，甫於94 年
    7月19日保護管束期滿，未經撤銷假釋，以已執行完畢論（
    構成累犯）。又因施用毒品，經強制戒治，於90年9月26 日
    停止執行出所，剩餘期間付保護管束，91年4月24日保護管
    束期滿執行完畢。又於95年12月25日、26日，施用第一、二
    級毒品，96年4月26日經本院96年度訴字第491號判決處有期
    徒刑7月、4月，定應執行10月，96年5月21日確定，後經減
    刑為有期徒刑3月15日、2月，定應執行刑5月，甫於96年9
    月26日易科罰金執行完畢。（構成累犯）
  (二)甲○○仍不思悔改，基於施用第二級毒品甲基安非他命之犯
    意，於97年4月22日某時，在彰化縣北斗鎮○○里○○路4-2
    3號自宅，以將甲基安非他命摻入香菸點燃吸食方式，施用
    甲基安非他命一次。復基於施用第一級毒品海洛因之犯意，
    於97年4月23日晚上某時，在上述自宅，以將海洛因摻入香
    菸點燃吸食之方式，施用第一級毒品海洛因1次。
  (三)嗣於97年4月24日下午3時10分許，因涉嫌竊盜案件至警局接
    受調查，經徵其同意採集尿液送驗，結果呈「嗎啡、可待因
    、甲基安非他命」陽性反應，始悉上情。
二、認定事實之證據及理由：
  (一)被告於本院審理中之自白。
  (二)彰化縣警察局北斗分局委託檢驗尿液代號與真實姓名對照認
    證單，證明被告97年4月24日接受採尿送驗之事實。
  (三)詮昕科技股份有限公司濫用藥物尿液檢驗報告書1份（97年
    度毒偵字第3022號卷第8頁），證明被告驗尿呈現「嗎啡、
    可待因、甲基安非他命」之陽性反應。按行政院衛生署管制
    藥物管理局93年7月16日管檢字第0930006199號函示意見：
    「依據Clark's Analysis of Drugs and Poisons一書第三
    版之記載：... 第一級毒品海洛因亦可代謝成嗎啡，且海洛
    因常見含有少量6-乙醯可待因雜質成分，該成分可代謝為可
    待因及嗎啡。... 」（參照行政院衛生署管制藥品管理局發
    行「濫用藥物檢驗相關解釋彙編」P.14）故可證明被告因施
    用海洛因而同時檢出「可待因、嗎啡」陽性反應。
  (四)不再送觀察勒戒之理由：
    按毒品危害防制條例於92年7月9日修正公布，自93年1月9日
    施行，其中第20條、第23條將施用毒品之刑事處遇程序，區
    分為「初犯」及「五年內再犯」、「五年後再犯」。依其立
    法理由之說明：「初犯」，經觀察、勒戒或強制戒治後，應
    為不起訴處分或不付審理之裁定；經觀察、勒戒或強制戒治
    執行完畢釋放後，「五年內再犯」者，因其再犯率甚高，原
    實施之觀察、勒戒及強制戒治既已無法收其實效，爰依法追
    訴或裁定交付審理。至於經觀察、勒戒或強制戒治執行完畢
    釋放後，「五年後再犯」者，前所實施之觀察、勒戒或強制
    戒治已足以遮斷其施用毒品之毒癮，為期自新及協助其斷除
    毒癮，仍適用「初犯」規定，先經觀察、勒戒或強制戒治之
    程序。從而依修正後之規定，僅限於「初犯」及「五年後再
    犯」二種情形，始應先經觀察、勒戒或強制戒治程序。倘被
    告於五年內已再犯，經依法追訴處罰，縱其第三次（或第三
    次以上）再度施用毒品之時間，在初犯經觀察、勒戒或強制
    戒治執行完畢釋放五年以後，已不合於「五年後再犯」之規
    定，且因已於「五年內再犯」，顯見其再犯率甚高，原實施
    觀察、勒戒或強制戒治，已無法收其實效，即應依該條例第
    10條處罰（最高法院95年度第7次刑事庭會議決議參照）。
    本件被告前因施用毒品案件，經強制戒治，於90年9月26日
    停止執行出所，剩餘期間付保護管束，91年4月24日保護管
    束期滿執行完畢。再於92年7月20日施用毒品（本院以92年
    度訴字第1125號刑事判決）、於95年12月25日、26日施用第
    一、二級毒品（本院96年度訴字第491號判決），有卷附臺
    灣高等法院被告前案紀錄表可稽。被告既曾於「五年內再犯
    」，且經法院判處罪刑確定，其又於97年4月22日、23日施
    用毒品，即非屬該條例第20條第3項所定「五年後再犯」之
    情形，仍應論以毒品危害防制條例第10條第1、2項之施用第
    一、二級毒品罪。
  (五)被告自白核與事實相符，足堪採信。本件事證明確，被告施
    用第一、二級毒品犯行，已可認定。
三、論罪科刑：
  (一)核被告所為，核係犯毒品危害防制條例第10條第1、2項之施
    用第一、二級毒品罪。被告持有毒品之低度行為，應為施用
    之高度行為所吸收，不另論罪。被告前後施用第一、二級毒
    品之時間不同，應分論併罰。
  (二)被告有事實欄內之徒刑執行經過，此有臺灣高等法院被告全
    國前案紀錄表可稽，其受此有期徒刑執行完畢後，五年以內
    故意再犯有期徒刑以上之罪，應依累犯規定，加重其刑。
  (三)量刑審酌：被告有多項前科，素行不佳，被告自87年間有毒
    品前科以來，十餘年來毒品犯罪不斷，引發相關竊盜犯罪，
    其既然不能戒除毒品，又自暴自棄缺乏覺醒，有必要較長刑
    期拘禁，將被告隔離於無毒品之環境中，俾其戒除毒癮。被
    告自述已離婚，與朋友合夥作生意等生活狀況，及被告犯罪
    後坦承犯行，但經併案通緝始到庭，態度不能稱為良好等一
    切情狀，量處如主文所示之刑，並定應執行刑。
四、適用法律：
  (一)刑事訴訟法第273條之1第1項、第310條之2、第454條第1項
    。
  (二)毒品危害防制條例第10條第1、2項，刑法第11條前段、第47
    條第1項、刑法第51條第5款。
本案經檢察官王元郁到庭執行職務。
中    華    民    國    97    年    11   月    7     日
                  刑事第四庭    法  官  葉明松
以上正本證明與原本無異。
如不服本判決，應於判決送達後10日內，向本院提出上訴書狀，
上訴書狀應「敘述具體上訴理由」，並按他造當事人之人數附繕
本。「切勿逕送上級法院」。
中    華    民    國    97    年    11   月    7     日
                                書記官  施秀青
附錄本案論罪法條：
毒品危害防制條例第10條
施用第一級毒品者，處 6 月以上 5 年以下有期徒刑。
施用第二級毒品者，處 3 年以下有期徒刑。


司法院資訊處製作；財團法人民間司法改革基金會備份。
